ACORDAO-COMPLETO-2464739

ACÓRDÃO 7613/2021 ATA 15/2021 - SEGUNDA CÂMARA

VISTOS, relatados e discutidos estes autos, que tratam de Pedido de Reexame interposto por Maria José Santana de Oliveira, servidora aposentada do Superior Tribunal de Justiça, contra o Acórdão 8295/2020-TCU-Segunda Câmara, que considerou ilegal o seu ato de aposentadoria e lhe negou registro;
ACORDAM os ministros do Tribunal de Contas da União, reunidos em sessão da 2ª Câmara, ante as razões expostas pelo relator, e com fundamento nos arts. 33 e 48 da Lei 8.443/1992, em:
9.1. conhecer do presente Pedido de Reexame, e, no mérito, dar-lhe provimento parcial, para, em substituição ao item 9.3.1 do acórdão recorrido, determinar ao Superior Tribunal de Justiça que observe a modulação de efeitos fixada pelo Supremo Tribunal Federal no RE 638.115, de modo a manter a parcela de quintos incorporados entre 8/4/1998 e 4/9/2001 imune à absorção por reajustes futuros, caso a vantagem esteja amparada em decisão judicial transitada em julgado;
9.2. dar ciência desta deliberação à recorrente e ao Superior Tribunal de Justiça.

Pedido de reexame (peça 17) interposto por Maria José Santana de Oliveira contra o Acórdão 8589/2017  TCU  2ª Câmara

Segunda Câmara

Superior Tribunal de Justiça.

3. Interessados/Responsáveis/Recorrentes:
3.1. Interessados: Maria José Santana de Oliveira (XXX.529.731-XX); Maria Leonor Menezes Ribeiro (XXX.819.281-XX); Maria Magdala de Mesquita Nogueira dos Santos (XXX.312.631-XX).
3.2. Recorrente: Maria José Santana de Oliveira (XXX.529.731-XX).

13.1. Ministros presentes: Augusto Nardes (na Presidência), Aroldo Cedraz (Relator) e Raimundo Carreiro.
13.2. Ministro-Substituto convocado: Augusto Sherman Cavalcanti.
13.3. Ministros-Substitutos presentes: Marcos Bemquerer Costa e André Luís de Carvalho.

AROLDO CEDRAZ

Ministro José Mucio Monteiro.

Adoto como Relatório a instrução elaborada no âmbito da Secretaria de Recursos (peça 49) , cuja proposta de encaminhamento foi acompanhada pelo diretor da unidade (peça 50) e o Ministério Público junto ao TCU (peça 51) , a seguir transcrita:
"INTRODUÇÃO
1.	Trata-se de pedido de reexame (peça 17) interposto por Maria José Santana de Oliveira contra o Acórdão 8589/2017-TCU-Segunda Câmara (peça 8) .  
1.1.	A deliberação recorrida apresenta o seguinte teor: 
9.1. considerar ilegais as concessões de aposentadoria a Maria José Santana de Oliveira, Maria Leonor Menezes Ribeiro e Maria Magdala de Mesquita Nogueira dos Santos, recusando o registro;
9.2. dispensar o ressarcimento das quantias indevidamente recebidas de boafé pelas inativas;
9.3. determinar ao Superior Tribunal de Justiça que adote medidas para:
9.3.1 fazer cessar, no prazo de 15 (quinze) dias, os pagamentos decorrentes dos atos considerados ilegais, sob pena de responsabilidade solidária da autoridade administrativa omissa;
9.3.2. dar ciência, no prazo de 15 (quinze) dias, do inteiro teor desta deliberação às interessadas, alertando-as de que o efeito suspensivo proveniente da interposição de eventuais recursos perante o TCU não as exime da devolução dos valores percebidos indevidamente após a respectiva notificação, caso esses não sejam providos;
9.3.3. enviar ao Tribunal, no prazo de 30 (trinta) dias, contados da ciência da decisão, documento apto a comprovar que as servidoras tiveram conhecimento do acórdão;
9.4. esclarecer à unidade jurisdicionada que as aposentadorias consideradas ilegais poderão prosperar, mediante emissão de novos atos livres da irregularidade apontada;
9.5. determinar à Sefip que adote medidas para monitorar o cumprimento da determinação relativa à cessação dos pagamentos decorrentes das concessões consideradas ilegais, representando ao TCU em caso de não atendimento.
HISTÓRICO
2.	Trata-se de atos aposentadoria de servidoras do Superior Tribunal de Justiça.
2.1. Após desenvolvimento do processo, entendeu esta Corte de Contas pela ilegalidade dos atos, uma vez que as interessadas "recebem parcelas de quintos/décimos decorrentes de funções comissionadas exercidas após vigência da Lei nº 9.624/1998, publicada em 8/4/1998, contrariando o entendimento firmado pelo Supremo Tribunal Federal sobre a matéria e a jurisprudência desta Corte de Contas". 
2.2. No dia 17/5/2018 foi realizado o exame do recurso interposto e, na ocasião, proposto negar provimento ao recurso em virtude de julgados do STF (v.g. MS 25.440, MS 25.256, MS 25.192, MS 24.997 e MS 25.090) . Contudo, a jurisprudência da Suprema Corte evoluiu e finalizou-se o julgamento do RE 638.115, relativo ao pagamento dos "Quintos" (peça 34) .
2.3. Dessa forma, por meio do Despacho de peça 35, o Ministro-Relator determinou, com fundamento no art. 157 do Regimento Interno/TCU, o envio do processo à Serur, para que procedesse "a análise da admissibilidade e, se for o caso, do mérito do recurso contido na peça 34, bem como proceda nova instrução, ratificando ou retificando as conclusões da peça 28".
2.4. Neste momento, o processo retorna a esta Secretaria para cumprimento do Despacho de peça 35.
EXAME DE ADMISSIBILIDADE
3.	Reitera-se o exame de admissibilidade contido nas peças 59-60, que propôs a suspensão dos efeitos dos itens 9.1 e 9.3.1 do acórdão recorrido e acatado pelo Relator Ministro Aroldo Cedraz (despacho de peça 25) .  
EXAME DE MÉRITO
4.	Delimitação
4.1. Constitui objeto do presente recurso definir se o acórdão recorrido afrontou a coisa julgada, uma vez que o RE 638.115/CE, repercussão geral, embora tenha julgado inconstitucional a incorporação de quintos no período de 1998 a 2001, resguardou às situações jurídicas amparadas pelo instituto da coisa julgada e não desconstituídas por ação rescisória.
5.	Da coisa julgada. 
5.1. Defende-se no recurso que a recorrente é "beneficiária de decisão em processo judicial transitado em julgado (Processo 2005.34.00.012112-9/DF) , o qual assegurou a ela a incorporação da parcela ora declarada ilegal por essa Corte de Contas," sem que a coisa julgada do processo tenha sido "desconstituída por intermédio do meio próprio, ou seja, por meio de ação rescisória."
5.2. Após citar abalizada doutrina sobre a coisa julgada, argumenta que: 
a) o "fato de o Supremo Tribunal Federal ter, em um momento posterior, entendido de forma contrária a tese já transitada em julgado, não implica na imediata rescisão do provimento judicial anterior albergado pela res iudicata, nesse sentido já decidiu a Suprema Corte nos autos do RE 730.4621/SP";
b) "já se passaram mais de dois anos do trânsito em julgado do acórdão que autorizou a Sra. Maria José Santana de Oliveira a incorporar os quintos após 1998, não tendo sido ajuizada nenhuma ação rescisória visando desconstituir o julgado em questão, motivo pelo qual se mostra imutável, não sendo passível de retirada dos seus proventos a parcela de quintos incorporada no período citado";
c) vários órgãos "reconheceram administrativamente o direito postulado pelos servidores públicos, remontando as primeiras decisões aos anos de 2002/2005: Superior Tribunal Militar (Questão Administrativa n° 2005.01.000306-9/DF, Sessão de 11.05.2005) ; Tribunal Superior do Trabalho (PA TST n° 23.456/2002) ; Conselho da Justiça Federal (Processo Administrativo n° 2004164940 - decisão de 14.12.2004) ; Superior Tribunal de Justiça (Processo STJ n° 2.389/2002, decisão de 14.12.2004) ; Câmara dos Deputados (Processo n° 001.980/2005 - decisão de dezembro/2005) ; Ministério Público da União (Processo n° 1.00.000.010770/2004-47 - decisão de 21.12.2004) " além do próprio STF, sob a presidência do Ministro Cézar Peluso e o TSE sob a presidência da Ministra Carmém Lúcia;
d) deve-se observar a segurança jurídica, estando as decisões administrativas mencionadas "imunizadas", no âmbito administrativo, ante a incidência da decadência prevista no art. 54, da Lei 9.784/99;
e) "o direito incorporado pelos servidores teve causa lícita (um ato administrativo emanado de autoridade competente, subsidiado por firme orientação dada pela mais alta Corte de Justiça - RESp n° 1.261.020/CE) e produziu efeitos na vida de milhares de pessoas. Esse estado de certeza originado de uma manifestação voluntária e legítima da Administração é fato gerador da Justiça material a que se refere a doutrina incorporada pelos precedentes da nossa Suprema Corte";
f) nos autos do RE/STF 638.115/CE, repercussão geral, da lavra do Ministro Gilmar Mendes, restou "de forma clara e expressa a necessidade de observância das decisões judiciais transitadas em julgado, conforme já havia decido a Corte nos autos do RE-RG 730.462, Rel. Ministro Teori Zavascki", nos seguintes termos, verbis:
Assim verifica-se que esta Corte entendeu que, em qualquer hipótese, deve ser cessado o pagamento dos quintos pelo exercício de função comissionada no período entre 8.4.1998 até 4.9.2001, seja decorrente de decisão administrativa ou judicial transitada em julgado. Acrescente-se que, no que se refere às decisões judiciais transitadas em julgado que conferiram aos servidores o direito à incorporação dos quintos no período entre 8.4.1998 até 4.9.2001, deve-se levar em consideração a tese firmada pelo STF no julgamento do RE-RG 730.462, Rel. Min. Teori Zavascki (tema 733) , DJe 9.9.2015, nos seguintes termos: 
"A decisão do Supremo Tribunal Federal declarando a constitucionalidade ou a inconstitucionalidade de preceito normativo não produz a automática reforma ou rescisão das sentenças anteriores que tenham adotado entendimento diferente; para que tal ocorra, será indispensável a interposição do recurso próprio ou, se for o caso, a propositura da ação rescisória própria, nos termos do art. 485, V, do CPC, observado o respectivo prazo decadencial (CPC, art. 495) . Ressalva-se desse entendimento, quanto à indispensabilidade da ação rescisória, a questão relacionada à execução de efeitos futuros da sentença proferida em caso concreto sobre relações jurídicas de trato continuado".
Na ocasião, o relator, Min. Teori Zavascki, consignou que a declaração de constitucionalidade ou inconstitucionalidade de determinado preceito normativo pelo STF acarreta duas consequências distintas, que ele denominou de eficácia normativa e eficácia executiva da decisão. Por eficácia normativa entende-se a consequência de manter-se ou excluir-se o preceito normativo questionado do ordenamento jurídico. 
Por sua vez, a eficácia executiva da decisão do STF refere-se ao efeito vinculante, consistente em atribuir uma qualificada força impositiva e obrigatória em relação a supervenientes atos administrativos ou judiciais. 
No tocante, às sentenças já transitadas em julgado à época da decisão do STF sobre a constitucionalidade ou inconstitucionalidade da norma na qual se embasou, ficou consignada a necessidade de interposição de ação rescisória. Daí depreende-se que a declaração de inconstitucionalidade ou constitucionalidade de determinado preceito normativo pelo STF não enseja a automática reforma ou rescisão das decisões anteriores já transitadas em julgado, sendo necessária, para tanto, a interposição da ação rescisória.
g) no contexto, "fica nítido o equívoco cometido pelas decisões mencionadas no oficio 195/2017, de 19 de outubro de 2017, uma vez que o próprio Supremo Tribunal Federal, nos autos do RE n° 638.115/CE, apesar de ter entendido ser inconstitucional a incorporação de quintos no período de 1998 a 2001, resguardou àquelas situações jurídicas amparadas pelo instituto da coisa julgada e não desconstituídas por ação rescisória, como é o caso da Sra. Maria José Santana de Oliveira".
Análise:
5.3. Quanto ao tema (decadência administrativa) , o e. STF fixou a seguinte tese de repercussão geral (Tema 445) , no bojo do RE 636.553, de relatoria do ministro Gilmar Mendes:
Em atenção aos princípios da segurança jurídica e da confiança legítima, os Tribunais de Contas estão sujeitos ao prazo de 5 anos para o julgamento da legalidade do ato de concessão inicial de aposentadoria, reforma ou pensão, a contar da chegada do processo à respectiva Corte de Contas. (grifos inseridos) 
5.8. [sic] Assim, como o ato de aposentadoria foi enviado ao TCU em 21/11/2014 (peça 1) , não há que se falar em decadência administrativa nem em prescrição quinquenal, pois o acórdão recorrido é datado de 19/9/2017.  
5.4. No mérito, a tese em discussão neste recurso, em síntese, se restringe a verificar se a recorrente deve ter mantida a parcela referente aos quintos incorporada entre a edição da Lei 9.624/1998 e a MP 2.225-45/2001, por ser beneficiária de coisa julgada não desconstituída por ação rescisória.
5.5. A pretensão recursal, num primeiro momento, não encontrou amparo nem na jurisprudência desta Corte, nem em precedentes do Supremo Tribunal Federal - STF.
5.6. Neste sentido foi elaborado a instrução de peça 28, nos seguintes termos
5.9. A tese sustentada nesta Corte de Contas era de que é irregular a incorporação de quintos após 8/4/1998, considerando o decidido pelo Supremo Tribunal Federal no RE 638.115, conforme se extrai da ementa do referido julgado: 
1. Recurso Extraordinário. 2. Administrativo. 3. Servidor Público. 4. Incorporação de quintos decorrente do exercício de funções comissionadas no período compreendido entre a edição da Lei 9.624/1998 e a MP 2.225-48/2001. 5. Impossibilidade. 6. Recurso extraordinário provido. [RE 638.115-RG/CE, Relator: Min. Gilmar Mendes. Julgado em 19/3/2015. Processo Eletrônico, Ata nº 101/2015, publicada no DJe-151 de 3/8/2015, divulgado em 31/7/2015]. 
5.10. Além da referida decisão, o Supremo também se manifestou acerca das incorporações de quintos nos autos do Mandado de Segurança 25.763/DF que restou assim ementado: 
Mandado de segurança. 2. Administrativo. Servidor público. 3. Cabimento do mandado de segurança da União para impugnar ato do Tribunal de Contas da União. 4. Impossibilidade de incorporação de quintos decorrente do exercício de funções comissionadas no período compreendido entre a edição da Lei 9.624/1998 e a MP 2.225-48/2001. Art. 61, § 1º, inciso II, "a", e 63, inciso I, CF/88. 5. Ausência de fundamentação legal indispensável para incorporação dos quintos no período de 9.4.1998 a 4.9.2001, data da edição da MP 2.225-45/2001. Violação ao princípio constitucional da legalidade. 6. A medida provisória tão somente transformou em Vantagem Pessoal Nominalmente Identificada (VPNI) a incorporação das parcelas a que se referem os arts. 3º e 10 da Lei 8.911, de 11 de julho de 1994, e o art. 3º da Lei 9.624, de 2 de abril de 1998. 7. Inconstitucionalidade do Acórdão 2.248/2005, do TCU e extinção da incorporação de quintos/décimos desde a Lei 9.527/97. 8. Impetração conhecida e segurança concedida. [MS 25.763/DF, Relator: Min. Eros Grau. Redator do Acórdão: Min. Gilmar Mendes. Julgado em 19/3/2015. Processo Eletrônico, Ata nº 101/2015, publicada no DJe-151 de 3/8/2015, divulgado em 31/7/2015]. 
5.11. Observa-se, por fim, a impossibilidade de acolhimento das razões recursais, pois a tese defendida pelo recorrente não tem encontrado suporte nas recentes decisões do Supremo Tribunal Federal - STF. Tem-se entendido no STF que, nas relações de trato continuado, como é o caso sob exame, deve ser cessado o pagamento da verba, não ser considerada inconstitucional a decisão neste sentido e não haver ofensa à coisa julgada (v.g MS 35446/DF, MS 33.856/DF e 33.957/DF, Relator: Min. Ricardo Lewandowski; MS 35424/DF, Relator: Min. Alexandre de Moraes) .
5.7. Contudo, o STF em sede de embargos de declaração apreciados em 18/12/2019 (posterior, portanto, a instrução de peça 28) , promoveu a modulação de efeitos, como segue:
"O Tribunal, por maioria, acolheu parcialmente os embargos de declaração, com efeitos infringentes, para reconhecer indevida a cessação imediata do pagamento dos quintos quando fundado em decisão judicial transitada em julgado (...) . No ponto relativo ao recebimento dos quintos em virtude de decisões administrativas, o Tribunal, em razão de voto médio, rejeitou os embargos e, reconhecendo a ilegitimidade do pagamento dos quintos, modulou os efeitos da decisão de modo que aqueles que continuam recebendo até a presente data em razão de decisão administrativa tenham o pagamento mantido até sua absorção integral por quaisquer reajustes futuros concedidos aos servidores. (...) Por fim, o Tribunal, por maioria, também modulou os efeitos da decisão de mérito do recurso, de modo a garantir que aqueles que continuam recebendo os quintos até a presente data por força de decisão judicial sem trânsito em julgado tenham o pagamento mantido até sua absorção integral por quaisquer reajustes futuros concedidos aos servidores (...) " 
5.8. Como se vê, restou preservada pela Suprema Corte a situação daqueles que tiveram a incorporação irregular ainda que em razão de decisão administrativa, sendo que o pagamento dos quintos, nesse caso, será absorvido por reajustes futuros concedidos aos servidores. 
5.9. Além disso, esta Corte apreciou Relatório de Inspeção no Senado Federal, tendo sido prolatada a seguinte deliberação (Acórdão 1255/2020-TCU-Plenário) :
ACORDAM os Ministros do Tribunal de Contas da União, reunidos em Sessão do Plenário, ante as razões expostas pelo Relator, em:
9.1. considerar cumpridas as determinações expedidas por este Tribunal ao Senado Federal, por meio do Acórdão 2602/2013-TCU-Plenário, nos termos do art. 240 do Regimento Interno/TCU;
9.2. com a finalidade de orientar o tratamento do tema relacionado ao pagamento da rubrica de "opção" do art. 2º da Lei 8.911/1994 e à incorporação de "quintos", dar ciência ao Senado Federal de que: 
9.2.1. é vedado o pagamento das vantagens decorrentes do art. 193 da Lei 8.112/1990, inclusive o pagamento parcial da remuneração do cargo em comissão ("opção") , aos servidores que implementaram os requisitos de aposentadoria após 16/12/1998, data de publicação da Emenda Constitucional 20, que limitou o valor dos proventos à remuneração do cargo efetivo no qual se deu a aposentadoria, conforme o Acórdão 1599/2019-TCU-Plenário (rel. min. Benjamin Zymler) ; 
9.2.2. deve-se verificar a origem do pagamento de "quintos", se advindos de decisão judicial transitada em julgado ou não ou ainda de decisão administrativa e, na hipótese em que não houver decisão judicial passada em julgado ou quando se tratar de decisão administrativa, a vantagem de "quintos" incorporada com fulcro em funções comissionadas exercidas entre 8/4/1998 a 4/9/2001 deve ser destacada e transformada em "parcela compensatória" a ser absorvida por reajustes futuros concedidos nos proventos, na linha da solução definitiva da controvérsia conferida à matéria pela Suprema Corte, por meio do RE 638.115/CE, e consoante o Acórdão 442/2020-TCU-Segunda Câmara (rel. min. subst. Marcos Bemquerer Costa) ; 
9.3. apensar definitivamente este processo ao TC-Processo 019.100/2009-4 (autos de Monitoramento) , conforme previsto no art. 169, inciso I e § 2º, do Regimento Interno/TCU. (destacamos) 
5.10. Assim, em decorrência da modulação dos efeitos do RE 638.115, em 18/12/2019, houve mudança de entendimento em relação ao pagamento de quintos incorporados de funções exercidas entre 8/4/1998 a 4/9/2001, razão pela qual há necessidade de ajustar o subitem 9.3.1. do Acórdão recorrido.
CONCLUSÃO
6.	Das análises anteriores, conclui-se que em relação aos quintos incorporados do período entre 8/4/1998 a 4/9/2001 houve novo entendimento do STF no julgamento de embargos de declaração nos autos do RE 638/115 CE após a prolação do acórdão recorrido, sendo pertinente o ajuste da redação do subitem 9.3.1. do acórdão recorrido. 
6.1. Por conseguinte, deve-se dar provimento parcial ao presente recurso.
PROPOSTA DE ENCAMINHAMENTO
7.	Ante o exposto, com fundamento no art. 48 da Lei 8.443/92, submetem-se os autos à consideração superior, propondo-se:
a) conhecer do recurso e, no mérito, dar-lhe provimento parcial para em substituição ao item 9.3.1 do acórdão recorrido, determinar ao Superior Tribunal de Justiça que observe a modulação de efeitos fixada pelo Supremo Tribunal Federal no RE 638.115, de modo a manter a parcela de quintos incorporados entre 8/4/1998 e 4/9/2001 imune a absorção por reajustes futuros, caso a vantagem esteja amparada em decisão judicial transitada em julgado.
b) informar ao (s) recorrente (s) e demais interessados do acórdão a ser proferido, destacando que o relatório e o voto que o fundamentam podem ser acessados por meio do endereço eletrônico www.tcu.gov.br/acordaos."
É o Relatório.

8.1. André Figueira de Mello (41.664/OAB-DF) e outros, representando Maria José Santana de Oliveira.

Procurador Marinus Eduardo De Vries Marsico.

APOSENTADORIA. INCORPORAÇÃO DE QUINTOS/DÉCIMOS ENTRE A EDIÇÃO DA LEI 9.624/1998 (8/4/1998) E A MEDIDA PROVISÓRIA 2.225-45/2001 (4/9/2001). OFENSA EXPLÍCITA AO PRINCÍPIO DA LEGALIDADE. ILEGALIDADE DOS ATOS. NEGATIVA DE REGISTRO. DETERMINAÇÕES. PEDIDO DE REEXAME. CONHECIMENTO. DECADÊNCIA ADMINISTRATIVA. ALTERAÇÃO DE ENTENDIMENTO NO JULGAMENTO DOS EMBARGOS NO RE 638/115-CE PELO SUPREMO TRIBUNAL FEDERAL. MODULAÇÃO DOS EFEITOS. RAZÕES SUFICIENTES PARA ALTERAR O JUÍZO. PROVIMENTO PARCIAL. DETERMINAÇÃO. CIÊNCIA.

APOSENTADORIA (APOS)

Secretaria de Recursos (Serur); Secretaria de Fiscalização de Integridade de Atos e Pagamentos de Pessoal e de Benefícios Sociais (Sefip).

Trata-se de Pedido de Reexame interposto por Maria José Santana de Oliveira, servidora aposentada do Superior Tribunal de Justiça, contra o Acórdão 8589/2017-TCU-Segunda Câmara (Rel. Min. José Múcio Monteiro) , o qual, entre outras medidas, considerou seu ato de aposentadoria ilegal e negou-lhe registro.
2.	Preliminarmente, ratifico o exame de admissibilidade despachado por mim nestes autos, uma vez que o recurso apresentado atende aos requisitos dispostos nos artigos 277, inciso II, 278, caput e § 1º, e 286 do Regimento Interno do TCU.
3.	A recorrente, em síntese, alega que: (i) há incidência do prazo decadencial de cinco anos previsto no art. 54, da Lei 9.784/99; (ii) o acórdão recorrido afrontou a coisa julgada, uma vez que o RE 638.115/CE, com repercussão geral, embora tenha julgado inconstitucional a incorporação de quintos no período de 1998 a 2001, resguardou as situações jurídicas amparadas pelo instituto da coisa julgada e não desconstituídas por ação rescisória.
4.	A unidade especializada concluiu pela procedência parcial dos argumentos, no que foi acompanhada pelo Ministério Público junto ao TCU. 
5.	Anuo à proposta alvitrada pela unidade técnica, endossada pelo Parquet especializado, e adoto os fundamentos e argumentos reproduzidos no Relatório precedente como minhas próprias razões de decidir, sem prejuízo dos breves comentários a seguir.
6.	Como o ato em reexame foi enviado ao TCU apenas em 21/11/2014 e apreciado na Sessão de 19/9/2017, não há que se falar em decadência administrativa nem em prescrição quinquenal, nem em obrigatoriedade de oitiva prévia da interessada.
7.	No mérito, assiste razão à recorrente.
8.	A pretensão recursal, num primeiro momento, não encontrava amparo nem na jurisprudência desta Corte, nem em precedentes do Supremo Tribunal Federal (STF) . 
9.	A tese sustentada nesta Corte de Contas era pela irregularidade da incorporação de quintos após 8/4/1998, considerando o decidido pelo STF no RE 638.115 e no MS 25.763/DF. Em outros precedentes da Suprema Corte, havia o entendimento de que, nas relações de trato continuado, como é o caso sob exame, deveria ser cessado o pagamento da verba, não ser considerada inconstitucional a decisão neste sentido e não haver ofensa à coisa julgada (v.g MS 35446/DF, MS 33.856/DF e 33.957/DF, Relator: Min. Ricardo Lewandowski; MS 35424/DF, Relator: Min. Alexandre de Moraes) .
10.	Porém, no julgamento de embargos de declaração nos autos do RE 638/115 CE, ocorrido após a prolação do acórdão recorrido, houve modulação dos efeitos daquele recurso extraordinário, alterando-se o entendimento em relação ao pagamento de quintos incorporados de funções exercidas entre 8/4/1998 a 4/9/2001.
11.	Em síntese, o STF promoveu a modulação de efeitos nos seguintes termos, com grifos acrescidos:
"O Tribunal, por maioria, acolheu parcialmente os embargos de declaração, com efeitos infringentes, para reconhecer indevida a cessação imediata do pagamento dos quintos quando fundado em decisão judicial transitada em julgado (...) . No ponto relativo ao recebimento dos quintos em virtude de decisões administrativas, o Tribunal, em razão de voto médio, rejeitou os embargos e, reconhecendo a ilegitimidade do pagamento dos quintos, modulou os efeitos da decisão de modo que aqueles que continuam recebendo até a presente data em razão de decisão administrativa tenham o pagamento mantido até sua absorção integral por quaisquer reajustes futuros concedidos aos servidores. (...) Por fim, o Tribunal, por maioria, também modulou os efeitos da decisão de mérito do recurso, de modo a garantir que aqueles que continuam recebendo os quintos até a presente data por força de decisão judicial sem trânsito em julgado tenham o pagamento mantido até sua absorção integral por quaisquer reajustes futuros concedidos aos servidores (...) " 
12.	Desde o julgamento do Acórdão 442/2020-TCU-Segunda Câmara (rel. min. subst. Marcos Bemquerer) , o TCU tem orientado os órgãos jurisdicionados no mesmo sentido, ou seja, de que deve-se verificar a origem do pagamento de quintos, se advindos de decisão judicial transitada em julgado ou não ou ainda de decisão administrativa e, na hipótese em que não houver decisão judicial passada em julgado ou quando se tratar de decisão administrativa, a vantagem de quintos incorporada com fulcro em funções comissionadas exercidas entre 8/4/1998 a 4/9/2001 deve ser destacada e transformada em parcela compensatória a ser absorvida por reajustes futuros concedidos nos proventos, na linha da solução definitiva da controvérsia conferida à matéria pela Suprema Corte, por meio do RE 638.115/CE.
13.	Desse modo, e considerando que o pagamento dos quintos em questão, segundo declaração da recorrente, está amparado em decisão de processo judicial transitado em julgado (Processo 2005.34.00.012112-9/DF) , acompanho os pareceres e concluo pelo provimento parcial do presente Pedido de Reexame, a fim de determinar que o Superior Tribunal de Justiça observe a modulação de efeitos fixada pelo Supremo Tribunal Federal no RE 638.115, de modo a manter a parcela de quintos incorporados entre 8/4/1998 e 4/9/2001 imune à absorção por reajustes futuros, caso a vantagem esteja amparada em decisão judicial transitada em julgado.
	Ante o exposto, VOTO para que seja adotada a minuta de acórdão que ora trago ao exame deste Colegiado.
TCU, Sala das Sessões Ministro Luciano Brandão Alves de Souza, em 11 de maio de 2021.
AROLDO CEDRAZ 
Relator